臺灣高等法院高雄分院刑事判決　　　 100年度交上訴字第15號
上　訴　人
即　被　告　　鄭玉圓
上列上訴人因被告公共危險等案件，不服臺灣屏東地方法院99年
度交訴字第43號中華民國99年11月3 日第一審判決（起訴案號：
臺灣屏東地方法院檢察署99年度偵字第320 號），提起上訴，本
院判決如下：
    主  文
原判決關於肇事致人傷害逃逸部分撤銷。
鄭玉圓犯肇事致人傷害逃逸罪，處有期徒刑陸月，如易科罰金，
以新臺幣壹仟元折算壹日。
其他上訴駁回。
鄭玉圓緩刑貳年。
    事  實
一、鄭玉圓於民國（以下同）98年12月2 日上午9 時35分許，騎
    乘車牌號碼NG 2-216號重型機車，沿屏東縣屏東市○○路西
    向東車道逆向由東往西方向行駛，行經長春橋時，原應注意
    車前狀況，隨時採取必要之安全措施，並應注意駕駛車輛應
    遵守道路交通標線之指示行駛，而依當時天候晴、路面乾燥
    、無缺陷、無障礙物、視距良好，客觀上並無不能注意之情
    事，竟疏於注意，適屏東縣環境保護局清潔隊隊員張麗美沿
    長春橋東向西行走於慢車道上執行清潔工作，鄭玉圓所騎乘
    機車之車頭因而自後方撞及張麗美背部，致張麗美受有左肘
    、右膝及背部挫傷等傷害。詎鄭玉圓於肇事後，竟未留在現
    場對張麗美採取必要之救護措施，另基於肇事逃逸之犯意，
    逕自駛離事故現場。嗣經張麗美記下該車車牌號碼報警，而
    查悉上情。
二、案經張麗美訴由屏東縣政府警察局屏東分局移送臺灣屏東地
    方法院檢察署檢察官偵查起訴。
    理  由
一、按除被告所犯為死刑、無期徒刑、最輕本刑為3 年以上有期
    徒刑之罪或高等法院管轄第一審案件者外，於已經被告就被
    訴事實為有罪之陳述時，經審判長告知被告簡式審判程序之
    旨，並聽取公訴人及被告之意見後，依刑事訴訟法第273 條
    之1 第1 項之規定，裁定進行簡式審判程序，本件依首揭規
    定，經上訴人鄭玉圓同意後，經裁定進行簡式審判程序，先
    此敘明。
二、上揭騎機車肇事並逃逸之事實，業据上訴人鄭玉圓於本院審
    理時坦承認罪不諱（見100 年3 月15日本院審判筆錄），又
    上訴人鄭玉圓於上開時間駕騎該NG2-21 6號機車於上開地點
    逆向行駛於民生路長春橋上，自告訴人張麗美後方撞擊告訴
    人，致告訴人受有傷害之事實，業據證人即告訴人張麗美於
    原審審理中證稱：當天我執行公務，清掃長春陸橋路面接近
    人行道的地方，面朝自由路，突然有一部紅色機車從我後方
    撞擊過來，機車車頭撞到我背部，輪胎撞到腳，我差一點跌
    倒，背部、小腿有受傷，對方有戴安全帽還有戴帽子、還有
    口罩，我沒有看清楚長相，且撞到後就從我旁邊騎過去，我
    當時有注意對方車號，但沒有帶筆，就到旁邊的眼鏡行借筆
    寫下來車號，之後打電話給清潔隊的組長、隊長，隊長叫我
    報警，我就騎機車到民生派出所報警後到國仁醫院就醫，並
    於就醫後將診斷證明書交給員警並製作筆錄。我被撞到時，
    還來不及向對方講我受傷，對方就逆向沿著民生路穿過自由
    路後直行，我直覺就是要記車號，我雖有帶手機，但已來不
    及照相，警卷照片上記載NG2-216 號車號之紙條，就是我向
    眼鏡行借筆後所寫的等語綦詳（見原審卷第55至58頁）。又
    屏東縣警察局交通隊於受理本案後有至現場處理並照相，告
    訴人確有提供其抄下NG2-216 號車號之紙條1 張，亦有98年
    12月2日 上午10時所拍攝記載車號紙條之照片可資佐証（見
    警卷照片編號16），參以告訴人與上訴人鄭玉圓素昧平生，
    在本案發生之前無何仇怨及糾紛，此為上訴人鄭玉圓所不否
    認，是告訴人自無任意誣指之動機及必要，且上訴人鄭玉圓
    所騎乘之機車為紅色（見警卷照片編號第7 頁），核與告訴
    人張麗美上開指訴相符，衡之告訴人對上開機車之顏色、車
    號均能清楚描述，上訴人鄭玉圓亦不否認曾於上開時間駕駛
    該機車行經民生路、自立路口，已堪認告訴人指述非虛。又
    自告訴人上開證述中可知，告訴人當時係在民生路西向東方
    向接近人行道之慢車道路面打掃，面朝自由路（即西方），
    自無法注意後方由東往西方向之來車，且自東往西方向來車
    必係逆向行駛方有可能撞擊告訴人，則被告顯有逆向行駛未
    注意車前狀況之過失，即堪認定。此外，復有道路交通事故
    現場圖及調查報告表(一)、(二)各1 份、事故現場案發時照片在
    卷可稽，則上訴人鄭玉圓於上開時、地，駕駛上開機車，有
    逆向行駛未注意車前狀況之過失，而撞擊告訴人張麗美後逕
    自離去之事實，堪以認定。又告訴人張麗美確因本件車禍受
    有左肘、右膝及背部挫傷之傷害，此有國仁醫院診斷證明書
    1 份附卷可按，並經原審向該醫院函詢告訴人張麗美傷勢情
    況，據覆略以：告訴人於98年12月2 日至該醫院骨科門診，
    自訴因車禍導致左肘、右膝及下背疼痛，當日外觀無擦傷，
    經診療後診斷為左肘、右膝及下背挫傷，此有該院99年6 月
    29日國仁醫字第099022 9號函及所附病歷可參（見原審卷第
    43、44頁），徵諸告訴人張麗美證述其被撞後差一點跌倒，
    但未跌倒，足見當時告訴人張麗美受上訴人鄭玉圓機車撞擊
    之力道尚非強烈，其僅受挫傷，而無擦傷等外觀可見之傷勢
    ，亦屬可能，即衡其傷勢與所述被撞情節，互核並無矛盾之
    處，是告訴人於被告肇事後受有上開傷害之事實亦堪可認定
    。按汽車（包括機器腳踏車）駕駛人，爭道行駛而不按遵行
    之方向行駛者，處新臺幣600 元以上1,800 以下罰鍰，道路
    交通管理處罰條例第45條第1 項第1 款定有明文。且汽車行
    駛時，駕駛人應注意車前狀況及兩車併行之間隔，並隨時採
    取必要之安全措施，亦為道路交通安全規則第94條第3 項所
    明定。查本件案發當時，天候晴、路面乾燥、無缺陷、無障
    礙物、視距良好等情，有上揭道路交通事故調查報告表(一)、
    (二)各1 份附卷可考，足見上訴人鄭玉圓並無不能注意之情事
    ，其竟貿然駕車於民生路西向東車道逆向往西方向行駛，適
    有清潔隊員即告訴人張麗美於該民生路段慢車道打掃，上訴
    人鄭玉圓未注意車前狀況，致撞擊告訴人而受有上開傷害，
    足認上訴人鄭玉圓行駛時，未按遵行方向行駛，亦未注意車
    前狀況，顯有過失至明，又其騎乘上揭機車違規之過失行為
    ，自與告訴人張麗美受傷之結果間，有相當因果關係。又汽
    車駕駛人駕駛汽車肇事致人受傷或死亡者，應即採取救護措
    施及依規定處置，並通知警察機關處理，不得任意移動肇事
    汽車及現場痕跡證據，違反者處新臺幣3 千元以上9 千元以
    下罰鍰，並可吊銷其駕駛執照，道路交通管理處罰條例第62
    條第3項 、第4 項定有明文，此係為維護交通安全，加強救
    護，減少被害人之死傷，促使駕駛人於肇事後，能對被害人
    即時救護，而為規定，並於刑法第185 條之4 規定關於肇事
    致人死傷而逃逸之刑事處罰，俾駕駛人於肇事後能對被害人
    即時救護，以減少死傷。又該罪之客觀構成要件為行為人駕
    駛動力交通工具肇事，且致人死傷而逃逸，主觀要件則須行
    為人對致人死傷之事實有所認識，並進而決意擅自逃離肇事
    現場，即足當之（97年度臺上字第4456號判決要旨參照）。
    上開條文既在防止逃逸行為所產生之抽象危險，因此所謂「
    逃逸」，應非指行為人有積極「逃亡、隱匿」等阻礙犯罪偵
    查行為，而係指行為人不留在肇事現場為即時救護、避免後
    車再度撞擊或協助相關人員迅速處理事故而離去之行為，蓋
    此一離去行為將可能促使肇事所發生之損害而有再度擴大之
    危險。本件上訴人鄭玉圓有駕騎機車撞擊告訴人致告訴人受
    有傷害，並逕自駕車逃離肇事現場之客觀事實，業經認定如
    上，而上訴人鄭玉圓係以機車直接撞擊告訴人背部，告訴人
    雖未跌倒，然衡情被告應能預見並知悉告訴人可能受有瘀挫
    傷之傷害，則上訴人鄭玉圓對致人傷害之事實既有所認識，
    卻仍未將告訴人送醫或報警處理，而逕自離開，其主觀上有
    肇事逃逸之故意，自不待言，其自白核與事實相符，事證明
    確，上訴人鄭玉圓有過失傷害及肇事逃逸之犯行已堪認定。
三、核上訴人鄭玉圓所為，係犯刑法第284 條第1 項之過失傷害
    罪，及同法第185 條之4 之肇事致人受傷而逃逸罪。上訴人
    鄭玉圓所犯前開2 罪間，犯意各別，行為互殊，應予分論併
    罰。
四、原審就過失傷害部分，適用刑法第284 條第1 項、第41條第
    1 項前段，刑法施行法第1 條之1 規定，並審酌上訴人鄭玉
    圓違規逆向行駛，未注意車前狀況，肇致本件交通事故發生
    ，致告訴人張麗美受有前開傷勢，其素行良好，並無前科，
    有臺灣高等法院被告前案紀錄表在卷可稽，告訴人所受傷勢
    尚屬輕微等一切情狀，此部分量處拘役30日，並諭知如易科
    罰金以新台幣1 千元折算1 日。經核原判決此部分認事用法
    並無不合，量刑亦屬適當，上訴人鄭玉圓上訴指摘原判決此
    部分量刑過重，為無理由，此部分應予駁回。
五、原審予以論科，固非無見，惟查本件告訴人張麗美所受之傷
    係左手肘、右膝及背部挫傷，其傷勢尚屬輕微，原審量處有
    期徒刑7 月，需入獄服刑，尚嫌過重，上訴人鄭玉圓上訴指
    摘原判決此部分量刑過重，為有理由，此部分自應予撤銷改
    判，審酌上訴人鄭玉圓於騎機車肇事後逕自逃逸，所為自非
    可取，其犯後已賠償16萬元予告訴人張麗美，並已坦承認錯
    ，其素行良好，並無前科，有臺灣高等法院被告前案紀錄表
    在卷可參，告訴人張麗美所受傷勢為左手肘、右膝及背部挫
    傷之皮肉傷，其傷勢輕微等一切情狀，爰量處有期徒刑6 月
    ，並諭知如易科罰金以新台幣1 千元折算1 日。
六、查上訴人鄭玉圓並無前科未曾受有期徒刑以上刑之宣告，此
    有臺灣高雄地方法院檢察署刑案資料查註記錄表可稽，上訴
    人鄭玉圓嗣後已與告訴人張麗美和解賠償16萬元，有和解書
    可憑，上訴人鄭玉圓經此次偵、審程序及判刑教訓，當知所
    警惕而無再犯之虞，本院認其所犯二罪所宣告之刑，均以暫
    不執行為適當，爰併予宣告緩刑2 年，以啟自新。
據上論結，應依刑事訴訟法第368 條、第369 條第1 項前段、第
364 條、第299 條第1 項前段，刑法第185 條之4 、第41條第1
項前段，刑法施行法第1 條之1 ，判決如主文。
本案經檢察官許月雲到庭執行職務。
中    華    民    國   100    年    3     月    29    日
                    刑事第八庭  審判長法  官  洪兆隆
                                      法  官  郭玫利
                                      法  官  張盛喜
以上正本證明與原本無異。
過失傷害部分不得上訴。
肇事逃逸部分如不服本判決應於收受本判決後10日內向本院提出
上訴書狀，其未敘述上訴理由者，並得於提起上訴後10日內向本
院補提理由書狀（均須按他造當事人之人數附繕本）「切勿逕送
上級法院」。
中    華    民    國   100    年    3     月    29    日
                                      書記官  齊椿華
附錄本件判決論罪科刑法條：
中華民國刑法第185條之4
駕駛動力交通工具肇事，致人死傷而逃逸者，處 6 月以上 5 年
以下有期徒刑。
中華民國刑法第284條第1項
因過失傷害人者，處 6 月以下有期徒刑、拘役或 5 百元以下罰
金，致重傷者，處1 年以下有期徒刑、拘役或5 百元以下罰金。